【裁判字號】    95,易,2318
【裁判日期】    950926
【裁判案由】    贓物
【裁判全文】
臺灣臺中地方法院刑事判決              95年度易字第2318號
公  訴  人  臺灣臺中地方法院檢察署檢察官
被      告  乙○○
                    現另案於臺灣臺中女子監獄執行中
上列被告因贓物案件，經檢察官提起公訴（94年度偵緝字第1807
號），被告於本院準備程序中就被訴之事實為有罪之陳述，經本
院合議庭裁定改由受命法官獨任依簡式審判程序審理，判決如下
：
    主  文
乙○○收受贓物，累犯，處有期徒刑月，如易科罰金，以銀元
佰元即新台幣玖佰元折算壹日。
    事  實
一、乙○○前因違反毒品危害防制條例案件，經本院於民國91年
    7 月1 日以91年度訴字第1209號判處有期徒刑1 年確定，於
    92年5 月27日縮短刑期假釋出獄，甫於93年2 月20日假釋期
    滿，未執行之刑期，視為已執行完畢。詎仍不知警惕，明知
    許志忠（檢察官偵辦中）於94年1 月28日中午某時，在臺中
    縣龍井鄉靜宜大學附近之工業區，所借予其使用之車號PG－
    6322號自用小客車（該車係甲○○所有，停放在臺中市○○
    ○路17號前，於94年1 月28日上午11時許發現遭人竊取），
    係來源不明之贓物，竟仍收受上開贓車作為其代步之用。嗣
    於94年2 月3 日23時許，在臺中縣大肚鄉○街村○○街52
    號旁，為警方當場查獲。
二、案經甲○○訴由臺中市警察局第六分局報告臺灣臺中地方法
    院檢察官偵查起訴。
    理  由
一、上揭事實，業據被告乙○○於本院審理時坦承不諱，核與告
    訴人甲○○、證人即交付贓車之許志忠分別於警詢及偵查中
    所指訴及證述之情節相吻合，此外並有贓物認領保管單、車
    輛竊盜、車牌失竊資料個別資料查詢報表—查詢車輛認可資
    料、查獲現場圖及查獲照片各1 張在卷可稽，事證明確，被
    告犯行堪予認定。
二、查：被告行為後，刑法於94年2 月2 日修正公布，於95年7
    月1 日生效施行。按行為後法律有變更者，適用行為時之法
    律，但行為後之法律有利於行為人者，適用最有利於行為人
    之法律，現行刑法第2 條第1 項定有明文。此條規定乃與刑
    法第1 條罪刑法定主義契合，而貫徹法律禁止溯及既往原則
    ，係規範行為後法律變更所生新舊法律比較適用之準據法，
    是刑法第2 條本身雖經修正，但刑法第2 條既屬適用法律之
    準據法，本身尚無比較新舊法之問題，應一律適用裁判時之
    現行刑法第二條規定以決定適用之刑罰法律，先予辨明。又
    以本次刑法修正之比較新舊法，應就罪刑有關之共犯、未遂
    犯、想像競合犯、牽連犯、連續犯、結合犯，以及累犯加重
    、自首減輕暨其他法定加減原因（如身分加減）與加減例等
    一切情形，綜其全部罪刑之結果而為比較（最高法院95年5
    月23日95年度第8 次刑庭會議決議參照）。茲比較新舊法如
    下：
  (一)刑法第349 條第1 項收受贓物罪，法定刑得處銀元500 元以
    下罰金。依據修正後刑法施行法增訂第1 條之1 ：「中華民
    國九十四年一月七日刑法修正施行後，刑法分則編所定罰金
    之貨幣單位為新臺幣。九十四年一月七日刑法修正時，刑法
    分則編未修正之條文定有罰金者，自九十四年一月七日刑法
    修正施行後，就其所定數額提高為三十倍。但七十二年六月
    二十六日至九十四年一月七日新增或修正之條文，就其所定
    數額提高為三倍」及刑法第33條第5 款將罰金刑由「銀元一
    元以上」修正為「新臺幣一千元以上，以百元計算之」，是
    依修正後之法律，刑法第349 條第1 項收受贓物罪所得科處
    之罰金刑最高為新臺幣15,000元、最低為新臺幣1,000 元，
    然依被告行為時之刑罰法律，即罰金罰鍰提高標準條例第1
    條前段規定之提高倍數10倍及修正前刑法第33條第5 款規定
    之罰金最低額1 元計算，收受贓物罪之罰金刑最高為銀元5,
    000 元、最低額為銀元10元，若換算為新臺幣，最高額雖與
    新法同為新臺幣15,000元，然最低額僅為新臺幣30元。因此
    ，比較上述修正前、後之刑罰法律，關於科處罰金刑之法律
    ，自以適用被告行為時之法律較有利於被告。
  (二)被告行為後刑法關於累犯之規定雖經修正，惟本件被告無論
    依修正前或修正後之刑法第47條規定，均應論以累犯，並依
    法加重其刑，此部分尚無新法或舊法較有利於被告之問題。
  (三)被告行為時，依修正前刑法第41條第1 項前段、罰金罰鍰提
    高標準條例第2 條（現已刪除）之規定，有期徒刑、拘役易
    科罰金之折算標準，原以銀元100 元、200 元、300 元折算
    一日，經折算為新臺幣後，應以新臺幣300 元、600 元、90
    0 元折算一日，而刑法第41條第1 項前段修正後，則規定為
    以新臺幣1,000 元、2,000 元或3,000 元折算一日，此因屬
    科刑規範事項之變更，其折算標準為裁判時所應諭知，自有
    就新舊法規定比較之必要，經比較新舊法結果，以被告行為
    時關於易科罰金之規定，較有利於被告。
三、核被告所為，係犯刑法第349 條第1 項之收受贓物罪。被告
    前因違反毒品危害防制條例案件，經本院於91年7 月1 日以
    91年度訴字第1209號判處有期徒刑1 年確定，於92年5 月27
    日縮短刑期假釋出獄，甫於93年2 月20日假釋期滿，未執行
    之刑期，視為已執行完畢，有卷附臺灣高等法院被告前案紀
    錄表可佐，其於前案有期徒刑執行完畢後5 年內再犯本件有
    期徒刑以上之罪，為累犯，應依修正前刑法第47條規定加重
    其刑。爰審酌被告有上述前科紀錄，素行不良，竟收受來路
    不明之自小用客車供其代步使用，不惟增加偵查機關追查贓
    物之困難，並助長竊盜之犯行，及其事後坦承犯行，態度尚
    可等一切情狀，量處如主文所示之刑，並依修正前刑法第41
    條第1 項之規定，諭知易科罰金之折算標準。
據上論斷，應依刑事訴訟法第273 條之1 第1 項、第299 條第1
項前段，刑法第2 條第1 項前段、刑法第349 條第1 項、修正前
刑法第47條、修正前刑法第41條第1 項前段，罰金罰鍰提高標準
條例第1 條前段，修正前罰金罰鍰提高標準條例第2 條，現行法
規所定貨幣單位折算新臺幣條例第2 條，判決如主文。
中    華    民    國    95    年    9     月    26    日
                  刑事第三庭  法  官  楊萬益
上正本證明與原本無異。
如不服本判決，應於送達後十日內向本院提出上訴狀（須附繕
本），上訴於台灣高等法院台中分院。
                              書記官  李國敬
中    華    民    國    95    年    9     月    26    日
附錄論罪科刑法條
中華民國刑法第349條
（普通贓物罪）
收受贓物者，處 3 年以下有期徒刑、拘役或 5 百元以下罰金。
搬運、寄藏、故買贓物或為牙保者，處 5 年以下有期徒刑、拘役
或科或併科 1 千元以下罰金。
因贓物變得之財物，以贓物論。


司法院資訊處製作；財團法人民間司法改革基金會備份。
